臺灣臺南地方法院新市簡易庭民事簡易判決  
111年度新簡字第15號
原      告    京城商業銀行股份有限公司

法定代理人    戴誠志  
訴訟代理人    王振碩  

被      告    好峯貿易有限公司



兼法定代理人  陳月霞  


共      同
訴訟代理人    邱銘峯律師
上列當事人間請求撤銷無償行為事件，經本院於民國111年3月22
日言詞辯論終結，判決如下：
    主      文
原告之訴駁回。
訴訟費用新臺幣4,630元由原告負擔。
    事實及理由
一、原告起訴主張：
  ㈠被告陳月霞積欠原告債務未清償，原告已取得本院91年度執
    廉字第15118號、97年度執明字第72845號債權憑證在案。而
    被告陳月霞為被告好峯貿易有限公司（下稱好峯公司）之董
    事兼股東，依公司法第110條第3項準用同法第232、234條及
    被告好峯公司之公司章程第15條規定，被告陳月霞對被告好
    峯公司有盈餘分配請求權，且被告等前於本院110年度南簡
    字第55號確認盈餘分配存在事件（下稱前案）審理中坦承確
    有盈餘分配之事實，再依被告陳月霞綜合所得稅各類所得資
    料清單所示，被告陳月霞確實有自被告好峯公司處受領民國
    107年度盈餘分配新臺幣（下同）206,955元及108年度盈餘
    分配221,271元，共計428,226元，惟被告陳月霞將所得之盈
    餘分配428,226元，竟無償移轉予被告好峯公司，且已損害
    原告之債權，原告自得依民法第244條第1項規定，請求撤銷
    被告間之無償行為。
  ㈡原告係於前案110年3月11日言詞辯論期日，始知悉被告陳月
    霞將所受領之盈餘用於支付被告好峯公司銀行貸款之無償行
    為，而原告係於110年10月間對報告等提起本件撤銷無償行
    為訴訟，並未逾1年之除斥期間。
  ㈢並聲明：
　⒈被告間就107年度及108年度之盈餘分配428,226元所為無償行
    為，應予撤銷。
　⒉被告好峯公司應將107年度及108年度之盈餘分配428,226元，
    返還被告陳月霞，並由原告代位受領。
二、被告則辯以：
  ㈠本件原告持續執行被告陳月霞名下財產，則原告至少於108年
    7月18日、109年6月10日聲請執行被告陳月霞名下財產時，
    應已知悉被告好峯公司107、108年度盈餘已發放予被告陳月
    霞之事，原告於110年10月4日提起本件撤銷無償行為訴訟，
    顯已逾民法第245條所規定1年除斥期間。又原告聲明第2項
    主張被告好峯公司應將107、108年度盈餘分配428,226元，
    返還被告陳月霞，並由原告代位受領。惟原告對被告等所提
    之前案判決已認定，被告陳月霞對被告好峯公司107、108年
    度之具體盈餘分派請求權，已因分配而不存在；被告陳月霞
    同意以所受盈餘分配支付被告好峯公司各項貸款支出之事實
    ，且依被告好峯公司之銀行貸款資料、繳納銀行貸款現金支
    出表等資料，可證被告陳月霞於107、108年度所領取之盈餘
    分配，已於各該年度支付被告好峯公司各項支出完畢，被告
    好峯公司無從將上開金額返還被告陳月霞，故原告主張亦無
    理由。
  ㈡並聲明：原告之訴駁回。
三、本院得心證之理由：
  ㈠按民法第244條第1項、第2項之撤銷權，自債權人知有撤銷原
    因時起，1年間不行使，或自行為時起，經過10年而消滅，
    民法第245條定有明文。又民法第244條撤銷權，自債權人知
    有撤銷原因時起，1年間不行使，或自行為時起經過10年而
    消滅。上開法定期間為除斥期間性質，其時間經過，權利即
    告消滅，非如消滅時效得因中斷或不完成之事由而延長，是
    此項除斥期間有無逾期，縱未經當事人主張或抗辯，法院亦
    應先為調查認定，以為判斷之依據。而民法第245條「債權
    人知有撤銷原因時起」之「知」，係指明知而言，並不包括
    「可得而知」之情形。是所謂知有撤銷原因，係指知悉構成
    行使撤銷權要件之各事由。在無償行為，應自債權人明知有
    害及債權之事實時起算。倘當事人就知之時間有爭執，應由
    對造就債權人知悉在前之事實，負舉證責任（最高法院110
    年度台上字第2168號判決要旨參照）。經查：依原告所提出
    被告陳月霞107、108年度綜合所得稅各類所得資料清單上所
    載之調查日期分別為108年6月14日、109年10月20日（本院
    卷第51頁、前案補字卷第41頁），雖可知原告分別上開日期
    知悉被告好峯公司將各該年度之盈餘分派予被告陳月霞，惟
    就被告陳月霞將盈餘再投入被告好峯公司乙節，尚無從由上
    開被告陳月霞綜合所得稅各類所得資料清單得知，而被告等
    係於前案110年3月11日言詞辯論期日主張被告陳月霞將分配
    所得盈餘交予被告好峯公司用以繳納貸款（前案卷第246-24
    7頁），應可認原告於斯時始知悉上情，且被告等復未舉證
    證明原告於110年3月11日之前即已知悉被告陳月霞將分配盈
    餘交予被告好峯公司，則原告於110年11月18日提起本件行
    使民法第244條第1項之撤銷權，除斥期間尚未消滅，先予敘
    明。
  ㈡本件被告陳月霞積欠原告債務未清償，原告業已取得執行名
    義；而被告陳月霞為被告好峯公司之董事兼股東，被告好峯
    公司107、108年度應分配予被告陳月霞之盈餘各為206,955
    元、221,271元，共計428,226元，原告以前案請求確認被告
    間盈餘分配存在，經本院判決原告敗訴確定，又被告陳月霞
    實際上未領取上開盈餘，而係將盈餘直接投入被告好峯公司
    ，用於支付被告好峯公司之銀行貸款等情，有本院91年度執
    廉字第15118號、97年度執明字第72845號債權憑證及繼續執
    行紀錄表、被告陳月霞107年度綜合所得稅各類所得資料清
    單、被告好峯公司公司變更登記表、前案判決等資料在卷可
    稽（本院卷第27-33、51、89-90、147-153、171-175頁），
    並經本院調閱前案卷宗核閱屬實，此部分事實應堪認定。
  ㈢按當事人主張有利於己之事實者，就其事實有舉證之責任，
    民事訴訟法第277條前段定有明文；又民事訴訟如係由原告
    主張權利者，應先由原告負舉證之責，若原告先不能舉證，
    以證實自己主張之事實為真實，則被告就其抗辯事實即令不
    能舉證，或其所舉證據尚有疵累，亦應駁回原告之請求。又
    債務人所為之無償行為，有害及債權者，債權人得請求法院
    撤銷之，為民法第244條第1項所明定，惟債務人之無償行為
    如何有害及債權，此項事實，依舉證分配之原則，應由主張
    此事實之原告負舉證之責。本件原告主張被告陳月霞將其受
    領自被告好峯公司分配之107、108年度盈餘共428,226元，
    移轉予被告好峯公司為無償行為，有害及原告之債權，既為
    被告等所否認，自應由原告就上開要件負舉證責任。查被告
    好峯公司全體股東為被告陳月霞及訴外人即被告陳月霞之子
    莊欣峯、莊斌峯等3人，有公司變更登記表附卷可憑（見本
    院卷第89-90頁），屬家族企業，而被告好峯公司全體股東
    為公司永續發展考量，歷年來向以應分派予股東盈餘用以繳
    付公司貸款等支出，足認被告陳月霞未實際受領盈餘分配。
    再者，在我國中小企業經營實務上，尤其家族企業中，公司
    與經營者個人財產經常混淆不清，兩者間資金相互流用之情
    形實屬常見，被告好峯公司全體股東同意將應受領之股東盈
    餘分配再投入被告好峯公司用以支付各項支出，亦可能基於
    投資或其他之法律關係。而原告僅憑被告陳月霞以其應受領
    之盈餘分配再投入被告好峯公司支付各項貸款等支出，據以
    認定被告等間為無償行為，尚嫌率斷。且原告復未就被告陳
    月霞將分配之盈餘再投入被告好峯公司支付各項貸款等支出
    之行為屬無償行為有何其他舉證，自難為有利於原告之認定
    。則原告主張被告間就107、108年度之分配盈餘428,226元
    所為之無償行為，應予撤銷，被告好峯公司應將428,226元
    返還被告陳月霞，自屬無據。
四、綜上，原告依民法第244條第1項之規定，請求撤銷被告間就
    被告好峯公司107、108年度分配盈餘428,226元所為之無償
    行為，並依同條第4項規定，請求被告好峯公司應將428,226
    元返還被告陳月霞，並由原告代位受領，均無理由，應予駁
    回。
五、本件事證已臻明確，兩造其餘主張、陳述及所提之證據暨攻
    擊防禦方法，核與判決結果不生影響，爰不逐一論述，併此
    敘明。
六、按訴訟費用，由敗訴之當事人負擔；法院為終局判決時，應
    依職權為訴訟費用之裁判，民事訴訟法第78條、第87條第1
    項分別定有明文。經核本件訴訟費用為4,630元（即第一審
    裁判費），應由敗訴之原告負擔，爰確定如主文第2項所示
    。
七、結論：本件原告之訴為無理由。爰依民事訴訟法第436條第2
    項、第78條、第87條第1項，判決如主文。　
中　　華　　民　　國　　111 　年　　4 　　月　　11　　日
                    新市簡易庭  法  官  曾仁勇
以上正本係照原本作成。
如不服本判決，應於判決送達後20日內，向本院提出上訴狀並表
明上訴理由，如於本判決宣示後送達前提起上訴者，應於判決送
達後20日內補提上訴理由書（須附繕本）。
如委任律師提起上訴者，應一併繳納上訴審裁判費。
中　　華　　民　　國　　111 　年　　4 　　月　　11　　日
                                書記官  吳佩芬